臺灣臺中地方法院刑事判決　　　　 92年度中交簡上字第527號
上　訴　人　臺灣臺中地方法院檢察署檢察官
被　　　告　甲○○
上列上訴人因被告公共危險案件，不服本院台中簡易庭92年度中
交簡字第1692號中華民國92年10月21日第一審判決 (聲請案號：
92年度偵字第19532號），提起上訴，本院判決如下：
    主    文
原判決撤銷。
甲○○無罪。
    理    由
一、本件上訴意旨略以：本件肇事車輛NS-8785自小客車，實係
    由車主李朝安（住台中縣太平市○○村○○路56巷10號）駕
    駛肇事，有證人許嘉哲及楊佳益二人現場目擊可以作證，原
    審判決以甲○○為被告顯然有誤，被告甲○○顯有頂替犯罪
    之犯罪行為，請將元兇李朝安繩之以法。因之請求本檢察官
    上訴，經核尚非顯無理由而上訴。
二、按被告未經審判證明有罪確定前，推定其為無罪。犯罪事實
　　應依證據認定之，無證據不得認定犯罪事實。又不能證明被
　  告犯罪或其行為不罰者，應諭知無罪之判決。刑事訴訟法第
    154條、第301條第1項，分別定有明文。次按認定不利於被
    告之事實，須依積極證據，苟積極證據不足為不利於被告事
    實之認定時，即應為有利於被告之認定，更不必有何有利之
    證據，亦有最高法院30年上字第816號判例可資參照。且告
    訴人之告訴，係以使被告受刑事訴追為目的，其陳述是否與
    事實相符，仍應調查其他證據以資審認，最高法院52年台上
    字第1300號亦著有判例。另按本於「無罪推定」原則，法院
    認定被告果有該項犯罪事實者，需依卷內證據之顯現，已達
    「無庸置疑」，即無合理懷疑可能性之程度者，始可認定被
    告無罪，而所謂「無庸置疑」之程度，乃指須於通常一般之
    人均不致有所懷疑被告可能為無辜者之程度而言 (最高法院
    76年台上字第4986號判例參照），因而倘檢察官雖已證明被
    告之犯罪事實，但如有合理的懷疑，認被告可能無辜者，依
    「無庸置疑」的說服責任標準，審判者仍應宣告被告無罪。
    在此情形，雖可能讓有罪者消遙法外，但在刑事訴訟理論，
    寧可讓有罪者消遙法外，亦不可讓無罪者被誤判有罪，蓋「
    避免獄」正是刑事訴訟法重要目的之一，獄對被告生命
    、自由、名譽的剝奪皆屬不正（王兆鵬敦授著「刑事舉發責
    任理論」參照）。
三、本件經查被告甲○○雖否認有使犯人隱蔽而頂替之行為，惟
    被告冒名頂替其雇主李朝安酒醉駕車，業經檢察官以92年度
    偵字第22809號提起公訴，並經本院於94年5月25日以93年度
    易字第2195號判處被告甲○○意圖使犯人隱蔽而頂替，處有
    期徒刑六月，如易科罰金，以佰元折算壹日，嗣被告並未
    上訴，而於94年6月25日確定，有該起訴書、判決書及本院
    刑事庭94年7月28日中院清刑功93易2195字第64398號函各一
    份附卷可佐，足見被告甲○○冒名頂替其雇主李朝安事證明
    確，原審未查而為被告甲○○有罪之判決顯有違誤，應由本
    院將原判決撤銷改判，並諭知無罪判決。
四、次按檢察官聲請以簡易判決處刑之案件，經法院認為有第45
    1條之1第4項但書第3款法院於審理後，認應為無罪、免訴、
    不受理或管轄錯誤判決之諭知之情形者，應適用通常程序審
    判之，刑事訴訟法第452條、第451條之1第4項第3款分別定
    有明文；又按對於簡易判決之上訴，準用刑事訴訟法第三編
    第一章及第二章之規定，管轄第二審之地方法院合議庭受理
    簡易判決上訴案件，應依通常程序審理，其認案件有刑事訴
    訟法第452條之情形者，應撤銷原判決，逕依通常程序為第
    一審判決，法院辦理刑事訴訟簡易程序案件應行注意事項第
    14點亦有明文。本件原審以簡易判決處刑既有未洽，既由本
    院將原判決撤銷改依通常程序逕為第一審無罪判決之諭知。
    爰不經言詞辯論，諭知無罪之判決。又被告經合法傳喚，無
    正當理由不到庭，爰不待其陳述，逕行判決。
據上論斷，應依刑事訴訟法第455條之1第1項、第3項、第373條
、第364條、第369條第1項前段、第301條第1項、第306條、第30
7條、第371條，判決如主文。
中　　華　　民　　國　　94　　年　　8　 　月　　23　　日
                  交通法庭審判長法  官  許金樹
                                法  官  張清洲
                                法  官  郭德進
上正本證明與原本無異。
如不服本判決，應於送達後十日內向本院提出上訴狀（須附繕本
），上訴於台灣高等法院台中分院。
中　　華　　民　　國　　94　　年　　8 　　月　　24　　日
                                書記官  陳惠玲
                                                      S
